【裁判字號】    94,交訴,235
【裁判日期】    950406
【裁判案由】    過失致死等
【裁判全文】
臺灣臺南地方法院刑事判決             94年度交訴字第235號
公  訴  人  臺灣臺南地方法院檢察署檢察官
被      告  乙○○
上列被告因過失致死等案件，經檢察官提起公訴（94年度偵字第
9885號、第13098號），被告就犯罪事實為有罪之陳述，經本院
裁定進行簡式審判程序，本院判決如下：
    主  文
乙○○服用酒類，不能安全駕駛動力交通工具而駕駛，處有期徒
刑陸月；又因過失致人於死，處有期徒刑壹年貳月。應執行有期
徒刑壹年陸月。
    事  實
一、乙○○未考領機車駕駛執照，其於民國94年7月31日21時許
    ，到臺南市○○路慈幼高級工業職業學校（下稱慈幼高工）
    大門前附近之成都卡拉OK店（裕農路816號）飲酒，至翌日
    （8月1日）凌晨40分許，於飲酒後已達不能安全駕駛動力交
    通工具之程度，竟無照駕駛牌照號碼NIP-246號重機車，後
    載其弟李建興，從成都卡拉OK店前，沿裕農路（該路為東西
    向）由西向東之慢車道，逆向由東向西直行，至慈幼高工前
    裕農三街（為南北向）與裕農路之交岔路口（設有號誌燈，
    裕農三街往慈幼高工大門方向為閃光紅燈，裕農路東西向為
    閃光黃燈），欲穿越至裕農路由東向西之慢車道時，其本應
    注意汽（機）車行駛至交岔路口，應遵守燈光號誌之指示，
    閃光紅燈表示「停車再開」，車輛應減速接近，先停止於交
    岔路口前，讓幹道車優先通行後認為安全時，方得續行，且
    依當時之情形，天候晴、柏油路面乾燥、無缺陷、無障礙物
    、視距良好，並無其不能注意之情事，詎其竟疏於注意，未
    減速接近，先停止於該交岔路口前，讓幹道車優先通行後認
    為安全時再續行，竟貿然通行；適有毛灝安駕駛牌照號碼
    GE7-402號重機車，沿裕農路由西向東直行而來，本應注意
    其方向之燈號為閃光黃燈，而閃光黃燈表示「警告」，車輛
    應減速接近，注意安全，小心通過，詎毛灝安亦疏未注意減
    速慢行而貿然直行，NIP-246號重機車之車頭遂撞及GE7-402
    號重機車之右側車身，致毛灝安因而人、車倒地，受有頭胸
    部鈍挫傷合併血氣胸及多發性損傷合併內出血之傷害，經送
    國立成功大學醫學院附設醫院急救，於94年8月1日凌晨4時
    23分許，不治死亡。
    乙○○肇事後，於有偵查犯罪權限之公務員知悉其犯罪前，
    在現場向警表明為肇事人而自首接受裁判，經警測得其呼氣
    之酒精濃度高達每公升1.05毫克（MG/L）。
二、案經毛灝安之父甲○○訴由臺南市警察局第一分局報請臺灣
    臺南地方法院檢察署檢察官相驗後偵查起訴。
    理  由
一、本件係經被告乙○○於準備程序當庭表示認罪，而經本院裁
    定以簡式審判程序加以審理，則依據刑事訴訟法第273條之2
    、同法第159條第2項之規定，不適用傳聞法則有關限制證據
    能力之相關規定，合先敘明。
二、上揭犯罪事實，業據被告乙○○於警詢及偵、審中坦承不諱
    。車禍之發生係於被告駕駛機車至慈幼高工前裕農三街（為
    南北向）與裕農路之交岔路口（設有號誌燈，裕農三街往慈
    幼高工大門方向為閃光紅燈，裕農路東西向為閃光黃燈），
    欲穿越至裕農路由東向西之慢車道時，因未注意遵守閃光紅
    燈表示「停車再開」，車輛應減速接近，先停止於交岔路口
    前，讓幹道車優先通行後認為安全時，方得續行之規定而貿
    然通行才發生，從卷附之道路交通事故現場圖顯示肇事後被
    害人毛灝安之GE7-402號重機車之倒地刮痕（長27.4公尺）
    起點始自上開交岔路口之裕農路由東向西之內側快車道與外
    側快車道間，且被害人之右鞋、左鞋亦掉落在該處附近可知
    ，並與當時為被告所載之李建興於警詢時所述之情節相符。
    此外，復有有道路交通事故調查報告表(一)、(二)、道路交通事
    故現場圖、國立成功大學醫學院附設醫院出具之診斷證明書
    、被告酒精值測定紀錄表、測試觀察紀錄表各1紙及警察現
    場蒐證之照片36張附卷可資佐證。被害人毛灝安係因本件車
    禍受傷不治死亡，並有臺灣臺南地方法院檢察署檢察官督同
    檢驗員相驗明確，並製有勘驗筆錄、驗斷書及相驗屍體證明
    書等附卷可憑。
三、按汽車駕駛人引飲用酒類或其他類似物後其吐氣所含酒精濃
    度超過每公升0.25毫克或血液中酒精濃度超過百分之0.05者
    ，不得駕車，道路交通安全規則第114條第2款定有明文。又
    刑法第185條之3規定所稱之「不能安全駕駛」，係屬抽象危
    險犯，並不以發生具體危險為必要，對於飲酒後呼氣酒精濃
    度已達每公升0.55毫克以上，肇事率為一般正常人之10 倍
    ，認為已達不能安全駕車之標準，此業經法務部88年5月18
    日以法88檢字第001669號函公告週知。而呼氣中酒精濃度達
    每公升0.75毫克者，即已明顯酒醉，肇事率為一般正常人之
    25倍；呼氣中酒精濃度達每公升0.85毫克者，肇事率為一般
    正常人之50倍，亦有「體內酒精濃度與肇事率關係表」附卷
    可稽。被告於肇事後經警測試，其吐氣所含之酒精濃度，竟
    高達每公升1.05毫克，遠遠超過上開標準，足見被告駕車肇
    事之危險性已高出一般人50倍以上，其已達不能安全駕駛動
    力交通工具之情狀甚明。
四、次按汽（機）車行駛至交岔路口，其行進、轉彎，應遵守燈
    光號誌之指示；閃光黃燈表示「警告」，車輛應減速接近，
    注意安全，小心通過；閃光紅燈表示「停車再開」，車輛應
    減速接近，先停止於交岔路口前，讓幹道車優先通行後認為
    安全時，方得續行，道路交通安全規則第102條及道路交通
    標誌標線號誌設置規則第211條第1款、第2款分別定有明文
    。被告乙○○及被害人毛灝安自應分別注意遵守上開規定，
    且又依卷附之道路交通事故調查報告表(一)之記載，本件肇事
    時，天候晴、柏油路面乾燥、無缺陷、無障礙物、視距良好
    ，，客觀上並無不能注意之情事，被告乙○○竟疏於注意，
    未減速接近，先停止於該交岔路口前，讓幹道車優先通行後
    認為安全時再續行，竟貿然直行以致肇事，自難辭過失之責
    。被害人毛灝安於面對為閃光黃燈時，亦疏未注意減速慢行
    而貿然直行，亦與有過失。惟被告並不因被害人與有過失而
    解免其刑責。本件車禍之肇事責任，依被告及被害人之過失
    情節而言，被告應負肇事之主因責任；被害人應負肇事之次
    因責任。被告之過失行為與被害人之死亡間，並有相當因果
    關係。事證明確，被告之犯行洵堪認定。
五、核被告乙○○所為，係犯刑法第185條之3之公共危險罪及刑
    法第276條第1項之過失致死罪。其所犯上開二罪間，犯意各
    別，罪名不同，應分論併罰。又被告無駕駛執照且酒醉駕車
    ，造成被害人被害人毛灝安受傷不治死亡，就其過失致死部
    分犯行，應依道路交通管理處罰條例第86條第1項之規定，
    加重其刑。另被告於駕車肇事後，未被有偵查犯罪職權之機
    關或公務員發覺前，即主動向前來處理之員警坦承肇事，自
    首而接受裁判，有上開道路交通事故現場圖註記「乙○○在
    現場經警方詢問，有向處理人員表示為肇事駕駛人」可稽，
    合乎自首之要件，應依刑法第62條前段之規定，減輕其刑，
    其過失致死部分並先加後減。審酌被告之品行（無前科）、
    智識程度為國小畢業、犯罪之動機、所生之危害、飲酒後呼
    氣酒精濃度高達每公升1.05毫克，駕車肇事之危險性已高出
    一般人50倍以上，竟然罔顧自己及大眾之道路交通安全，終
    至釀成本件車禍，被告於事後尚未與被害人之家屬成立民事
    和解，被告於肇事後坦承犯行等一切情狀，爰量處如主文所
    示之刑，並定其應執行刑1年6月，以示懲儆。
據上論斷，應依刑事訴訟法第273條之1第1項、第299條第1項前
段，道路交通管理處罰條例第86條第1項，刑法第185條之3、第
276條第1項、第62條前段、第51條第5款，罰金罰鍰提高標準條
例第1條前段，判決如主文。
本案經檢察官丙○○到庭執行職務
中    華    民    國    95    年    4     月    6     日
                  刑事第七庭    法  官  林勝利
以上正本證明與原本無異。
如不服本判決，應於判決送達後10日內，向本院提出上訴狀。
                                書記官  陳金堂
中    華    民    國    95    年    4     月    6     日
附錄本案論罪科刑法條全文：
中華民國刑法第185條之3
服用毒品、麻醉藥品、酒類或其他相類之物，不能安全駕駛動力
交通工具而駕駛者，處1年以下有期徒刑、拘役或3萬元以下罰金
。
中華民國刑法第276條
因過失致人於死者，處2年以下有期徒刑、拘役或2千元以下罰金
。
從事業務之人，因業務上之過失犯前項之罪者，處 5 年以下有期
徒刑或拘役，得併科 3 千元以下罰金。


司法院資訊處製作；財團法人民間司法改革基金會備份。
